臺灣屏東地方法院刑事判決　　　　　　　　　　　　　　九十一年度簡字第七二號
　　公　訴　人　臺灣屏東地方法院檢察署檢察官
　　被　　　告　丙○
　　選任辯護人　陳世明律師
　　被　　　告　甲○○
　　被　　　告　乙○○
右列被告因違反公職人員選舉罷免法案件，經檢察官提起公訴（九十一年度選偵字第
四號），本院訊問被告後，認為有刑事訴訟法第四百四十九條第二項規定情形，宜以
簡易判決，茲判決如左：
    主  文
甲○○共同對於有投票權之人，交付賄賂，而約其投票權為一定之行使，處有期徒刑
伍月，如易科罰金，以參佰元折算壹日，褫奪公權參年，緩刑參年。又甲○○有投票
權之人收受賄賂，而許以其投票權為一定之行使，處有期徒刑肆月，如易科罰金，以
參佰元折算壹日，褫奪公權貳年，所收受之賄賂新台幣伍佰元沒收之，如全部或一部
不能沒收時，追徵其價額，緩刑貳年。應執行有期徒刑捌月，如易科罰金，以參佰元
折算壹日，褫奪公權參年，所收受之賄賂新台幣伍佰元沒收之，如全部或一部不能沒
收時，追徵其價額，緩刑參年。
丙○有投票權之人收受賄賂，而許以其投票權為一定之行使，處有期徒刑肆月，如易
科罰金，以參佰元折算壹日，褫奪公權貳年，所收受之賄賂新台幣貳仟元沒收之，如
全部或一部不能沒收時，追徵其價額，緩刑貳年。
乙○○有投票權之人收受賄賂，而許以其投票權為一定之行使，處有期徒刑參月，如
易科罰金，以參佰元折算壹日，褫奪公權貳年，所收受之賄賂新台幣伍佰元沒收之，
如全部或一部不能沒收時，追徵其價額，緩刑貳年。
    事實及理由
一、丙○、甲○○、乙○○均未曾受有期徒刑以上刑之宣告，素行尚稱良好，均為民
    國九十年第五屆立法委員選舉有投票權之人。緣丙○於九十年十一月三十日晚間
    某時，在屏東縣九如鄉○○村○○路二八六巷三十六號住處，受某二十歲以上之
    不詳姓名者之請託，期約一票新台幣（下同）五百元；（包括丙○之先生李新金
    、女兒李秋玉、李秋儉等共四位有投票權人）於立法委員選舉時投票予候選人蔡
    豪，而約其為投票權一定之行使，丙○應允支持蔡豪後，翌日即同年十二月一日
    中午時，乃有一名約六十餘歲之不詳姓名者持二千元放於丙○住家屋簷下，由丙
    ○收受並於事後告知其家人。另甲○○係乙○○之母親，甲○○於九十年十一月
    二十九日某時，在屏東縣九如鄉○○村○○路九號住處，亦受某二十歲以上不詳
    姓名者之請託，期約一票五百元，於立法委員選舉時投票予候選人曾永權，而約
    其為投票權一定之行使，甲○○應允並收受每票五百元之對價，並同時代為收受
    該不詳姓名者欲行求甲○○之女乙○○之現金五百元，甲○○並與該不詳姓名者
    ，共同基於對投票權之人交付賄賂之犯意連絡，於當日中午交付五百元予其女乙
    ○○，約其於投票當日投票給候選人曾永權，乙○○思慮後，約於同日晚間十一
    時許允諾而收受之並許予投票權為一定之行使。
二、案經法務部調查局屏東縣調查站調查後移送台灣屏東地方法院檢察署偵查起訴。
三、右揭犯罪事實，業據被告丙○、甲○○、乙○○等人於法務部調查局屏東縣調查
站訊問及本院審訊時自白不諱，觀被告甲○○與乙○○二人所供如何交付及收受
    賄賂之情節相符，另被告丙○之犯行，亦據證人李秋玉於偵查中敘明，查李秋玉
    為丙○之女，衡情並無誣攀之理，其供詞自堪採信，此外，並有電話錄音及譯文
    一份可資佐證，被告等人上開自白與事實相符，其犯行均可認定。
四、核被告三人所為，均係犯刑法一百四十三條第一項之有投票權人收受賄賂而許以
    投票權為一定之行使罪；另被告甲○○另行將賄賂交付其他有投票權之人，而約
    其投票權為一定之行使，所為係犯公職人員選舉罷免法第九十條之一第一項之交
    付賄賂而約其投票權為一定之行使罪。甲○○與不詳姓名之成年人間有犯意聯絡
    及行為分擔，為共同正犯。且該所犯與刑法一百四十三條第一項之罪，上開二罪
    ，犯意各別，行為互殊，所犯構成要件亦有不同，應予分論併罰；公訴人認其所
    為上開二罪有方法結果牽連關係，為牽連犯，尚有未洽。被告等人於本院訊問時
    自白犯行表示願受科刑之範圍為宣告緩刑，本院爰審酌選舉乃民主政治之重要基
    石，而我國選舉制度行之多年，若干賄選選風的敗壞，則為國人所深惡痛絕，而
    被告以交付賄賂、收受賄賂之違法犯紀之方式參與投票，企圖以此影響選舉之公
    正性，抹滅實行民主政治之真意，被告等之行為足使表黴民主社會之選舉制度運
    作產生嚴重影響，惟念其等素行尚屬良好，有臺灣高等法院被告全國前案紀錄表
    各一份在卷可參，又被告犯罪後自白犯行，深具悔意，及衡量其影響選情嚴重程
    度等一切情狀，認其求刑為適當，爰於被告求刑之範圍內分別量處如主文所示之
    刑，並均諭知易科罰金之折算標準，被告甲○○部份並依法定其應執行刑。且依
    公職人員選舉罷免法第九十八條第三項規定，分別宣告褫奪公權二年及三年。次
    查被告未曾受有期徒刑以上刑之宣告，因一時思慮欠週致罹刑典，而犯後坦承犯
    行，深知悔悟，經此偵、審程序後，當知所警惕，信無再犯之虞，本院認所宣告
    之刑以暫不執行為適當，爰併宣告緩刑二年及三年，以啟自新。又按公職人員選
    舉罷免法第九十條之一第三項規定預備或用以行求期約或交付之賄賂，不問屬於
    犯人與否沒收之。但如其賄賂已交付與有投票權之人收受，因收受者係犯刑法第
    一百四十三條第一項之投票受賄罪，其所收受之賄賂應依同法條第二項之規定沒
    收之，如全部或一部不能沒收時，追徵其價額。故犯投票行賄罪者，其已交付之
    賄賂自應依刑法第一百四十三條第二項之規定於其對向共犯所犯投票受賄罪之從
    刑宣告追徵沒收，不得再依上開規定沒收（最高法院九十年度台上字第七七○三
    號判決要旨參照），是被告丙○收受之賄賂二千元、乙○○及甲○○收受之賄賂
    各五百元，均依刑法第一百四十三條第二項宣告沒收及如全部或一部不能沒收時
    ，追徵其價額。至於被告甲○○涉及交付賄賂於乙○○五百元賄款之部份，自應
    於宣告乙○○收賄罪之主刑項下為此沒收之從刑宣告，並於全部或一部不能沒收
    時，追徵其價額；而不於甲○○交付賄賂罪之主刑項下，為沒收上開五百元賄款
    之從刑宣告，併此敘明。另本件被告於本院審訊時均對犯罪事實自白不諱，並表
    示願受科刑之範圍為宣告緩刑，本院依被告具體求刑之範圍所為之判決，依刑事
    訴訟法第四百五十五條之一第二項之規定，被告等人對於本件均不得上訴。
據上論斷，應依刑事訴訟法第四百四十九條第二項、第三項、第四百五十一條之一第
三項、第四百五十四條第二項、公職人員罷免法第九十條之一第一項、第五項、第九
十八條第三項，刑法第十一條前段、第一百四十三條、第二十八條、第四十一條第一
項、第三十七條第二項、第五十一條第五款、第八款、第七十四條第一款、第二款、
罰金罰鍰提高標準條例第一條前段、第二條，以簡易判決如主文。
中      華      民      國     九十一     年     九     月    二十五    日
                                      臺灣屏東地方法院刑事第四庭
                                          法  官   簡世瑩
右正本證明與原本無異。
被告不得上訴。
檢察官如不服本件判決，得自收受送達之日起十日內，向本院提起上訴。
                                          書記官   林鴻仁
中      華      民      國     九十一     年     九     月    二十五    日
附錄本案論罪科刑法條全文：
公職人員選舉罷免法第九十條之一
對於有投票權之人，行求期約或交付賄賂或其他不正利益，而約其不行使
投票權或為一定之行使者，處五年以下有期徒刑，得併科新台幣四十萬元
以上四百萬元以下罰金。
預備犯前項之罪者，處一年以下有期徒刑。
預備或用以行求期約或交付之賄賂，不問屬於犯人與否，沒收之。
犯第一項或第二項之罪，於犯罪後六個月內自首者，減輕或免除其刑；因
而查獲候選人為共犯者免除其刑。
犯第一項或第二項之罪，在偵查中自白者，減輕其刑；因而查獲候選人為
共犯者，減輕或免除其刑。
公職人員選舉罷免法第九十八條
 (從重主義)
犯本章之罪，其他法律有較重處罰之規定者，從其規定。
辦理選舉、罷免事務人員，假借職務上之權力、機會、或方法，以故意犯
本章之罪者，加重其刑至二分之一。
犯本章之罪或刑法分則第六章之妨害投票罪，宣告有期徒刑以上之刑者，
並宣告褫奪公權。
